【裁判字號】    88,簡上,441
【裁判日期】    890829
【裁判案由】    給付票款
【裁判全文】
臺灣臺北地方法院民事判決  八十八年度簡上字第四四一號
    上  訴  人  甲○○
    被  上訴人  劉寶華
右當事人間請求給付票款事件，上訴人對於中華民國八十八年五月十二日本院台北簡
易庭八十八年度北簡字第四六五五號第一審判決提起上訴，被上訴人並為訴之追加，
本院判決如左：
    主      文
原判決廢棄。
被上訴人在第一審之訴及在第二審訴之追加均駁回。
第一、二審訴訟費用及追加之訴訟費用由被上訴人負擔。
    事      實
甲、上訴人方面；
  一、聲明：如主文所示。
  二、陳述：除與原判決記載相同者，茲引用之外，補稱：
    (一)按票據法第二十二條之規定，被上訴人所持有發票日民國（下同）八十七年二
      月二十日、面額新台幣（下同）五十五萬元、發票人甲○○、支票號碼ＨＱ0
      000000（以下簡稱系爭支票）、付款人台新國際商業銀行營業部之票據
      請求權已因時效完成而消滅。
    (二)又此筆款項為被上訴人與上訴人之夫唐義強共同投資大陸生意之投資款項，並
      非案外人唐義強向被上訴人之借款，為免投資無擔保，故始由伊簽立該系爭支
      票作為擔保之用，既為投資款，日後是否賺賠尚未可知，再者投資回收期間本
      無一定，故於交付該系爭支票予被上訴人時，並未填載發票日。
    (三)再者被上訴人稱系爭支票於八十五年十月間由案外人唐義強親自所交付，但案
      外人唐義強於上述期間並不在台灣，又如何將系爭支票親自交付予被上訴人，
      依被上訴人所稱交付系爭支票時間與票上所載發票日已相距一年三個多月，亦
      與商場上習慣以年底、月底作為結算之日期有違，更何況票載發票日並非伊所
      親自繕寫。
  三、證據：提出台灣高等法院檢察署八十八年度議字第四七二號處分書影本乙份、
      付款人台新國際商業銀行營業部、發票日八十七年九月三十日、面額一萬一千
      一百八十三元、發票人甲○○支票影本乙紙為證。
乙、被上訴人方面：
  一、聲明：
    (一)上訴駁回。
    (二)上訴人應再給付被上訴人伍萬元。
    (三)第二審及追加訴訟費用由上訴人負擔。
  二、陳述；除與原判決記載相同者，茲引用之外稱稱：
    (一)案外人唐義強於八十五年十月間向伊借款五十萬元，並要求伊另外交付五萬元
      予其妻即上訴人作為生活費用，故由被上訴人簽發系爭支票作為清償借款之用
      ，詎於八十七年二月二十六日經伊向付款人為付款提示竟遭退票，追索無效，
      為此依票據請求權提起給付票款訴訟。
    (二)系爭支票係案外人於八十五年十月間親自交付予伊，交付時系爭支票記載發票
      日為八十七年二月二十日。
  三、證據；除援用第一審所提證據外，補提案外人唐義強於八十五年十月間簽立之
      借據影本乙紙為證。
丙、本院依職權向內政部警政署入出境管理局調取唐義強之出入境紀錄資料壹份（該
    局八十八年八月十八日（八八）境信昌字第六０三０四號函在卷可稽）。
    理      由
甲、程序方面：
    按訴之變更、追加或提起反訴，非經他造同意，不得為之，但若有第二百五十六
    條第一項第二款、第三款情形者，不在此限，況且若不變更訴訟標的，而僅係補
    充或更正事實上或法律上之陳述者，自非為訴之變更或追加，此觀諸民事訴訟法
    第四百四十六條第一項、第二百五十六條之規定甚明，茲本件被上訴人即原告於
    原審係基於票據請求權請求被上訴人即被告給付票款五十萬元，嗣於第二審擴張
    訴之聲明為應再給付票款五萬元，足徵被上訴人即原告之請求基礎事實同一且僅
    為擴張應受判決事項之聲明，揆諸前揭條文規定，本件被上訴人即原告在第二審
    擴張訴之聲明，雖屬訴之追加，但係依民事訴訟法第四百四十六條第一項但書之
    規定，其訴之追加無庸經他造之同意，故本件被上訴人即原告於第二審追加訴之
    聲明，且該追加訴之聲明亦係本於民事訴訟法第四百二十七條第二項之訴而來，
    自無金額之限制，故被上訴人即原告於第二審擴張訴之聲明為合法，應予准許，
    合先敘明。
乙、實體方面：
    一、本件被上訴人起訴及追加聲明主張：伊執有上訴人簽發系爭支票，詎系爭支
        票屆期提示不獲兌付，因本於票據關係求為命上訴人給付票款五十五萬元及
        法定利息之判決等語。
    二、本件上訴人則以：系爭支票若依被上訴人主張之票載發票日為八十七年二月
        二十日，被上訴人遲至八十八年三月二十五日始起訴對上訴人行使票據上權
        利，已逾一年時效期間等語，資為抗辯。
    三、經查被上訴人起訴主張持有上訴人所簽發系爭支票，票載發票日為八十七年
        二月二十日，嗣於八十七年三月二十六日向付款銀行提示後，竟不獲兌現，
        爰於八十八年三月二十五日提起本訴，本於票據上之權利，請求發票人即上
        訴人給付票款等事實，固據提出系爭支票影本乙紙及退票理由單影本三紙為
        證，堪信此部分事實為真正。
    四、按票據上之權利對支票發票人起算，一年間不行使因時效而清滅，為票據法
        第二十二條第一項所明定，查本件系爭支票所載之發票日為八十七年二月二
        十日，而被上訴人係至八十八年三月二十五日始提起本訴，為兩造所不爭執
        ，且有被上訴人所提出之系爭支票及其起訴狀所蓋本院收文章足憑，再者票
        據時效之中斷僅須表示「非睡眠於權利之上者」之事實為已足，雖票據法對
        此無明文規定，自應適用民法之規定，依民法第一百二十九條之規定，中斷
        時效之行為，如起訴、請求、聲請調解、聲請核發支付命令等，本件被上訴
        人固於八十七年三月二十六日為付款之提示，但行使票據上之權利行為，無
        論請求付款、請求承兌或請求支票發票人給付票據金額，然本件被上訴人仍
        應於時效期間依民法第一百二十九條、第一百三十條之規定為中斷時效之行
        為，惟乃其捨此不為，直至票據上之權利罹於時效始為本件訴訟，則上訴人
        提出時效之抗辯，應為可採。
    五、從而，被上訴人本於票據上之權利請求上訴人給付票款及自提示日（即八十
        七三月二十六日）起至清償日止按週年利率百分之六計算之法定遲延利息，
        是屬無據，不應准許，原審判命上訴人應給付五十萬元及自八十七年二月二
        十六日起至清償日止，按週年利率百分之六計算之利息予被上訴人，自有未
        洽，上訴意旨指摘原判決不當，求予廢棄改判，為有理由，而被上訴人在第
        二審追加請求上訴人再給付五萬元及其法定遲延利息，為無理由，自應由本
        院予以廢棄改判，如主文第二項所示。
    六、緣上訴人執時效抗辯為可採，則兩造其餘陳述主張及證據於判決結果不生影
        響，無庸再予論述，併予敘明。
丙、據上論結，本件上訴為有理由，被上訴人追加之訴為無理由，依民事訴訟法第四
    百三十六條之一第三項、第四百五十條第一項、第七十八條，判決如主文。
中      華      民      國     八十九    年      八      月    二十九   日
                                        民事第四庭審判長法官  謝明珠
                                                        法官  蔡政哲
                                                        法官  陳博文
右為正本係照原本作成
如對本判決上訴，須於判決送達後廿日內向本院提出上訴狀
中       華      民      國      八十九    年     八     月     二十九   日
                                                         書記官  蘇彥宇


司法院資訊處製作；財團法人民間司法改革基金會備份。
